【裁判字號】    99,撤緩,35
【裁判日期】    991014
【裁判案由】    撤銷緩刑
【裁判全文】
臺灣臺東地方法院刑事裁定              99年度撤緩字第35號
聲  請  人  臺灣臺東地方法院檢察署檢察官
受  刑  人  甲○○
上列聲請人因受刑人違反臺灣地區與大陸地區人民關係條例案件
（97年度訴字第244號），聲請撤銷緩刑之宣告（99年度執聲字
第302號），本院裁定如下：
    主  文
聲請駁回。
    理  由
一、聲請意旨略以：受刑人甲○○前於民國92年至93年間，因違
    反臺灣地區與大陸地區人民關係條例案件，經本院以97年度
    訴字第244號判決，判處有期徒刑1年2月，減刑為有期徒刑7
    月，緩刑3年，嗣於98年6月1日確定在案。惟受刑人於緩刑
    前之91年至92年間，因違反臺灣地區與大陸地區人民關係條
    例案件，再經本院於99年5月24日以99年度訴字第57號判決
    ，判處拘役50日，減刑為拘役25日確定。核該受刑人已合於
    刑法第75條之1第1項第1款（聲請書誤載為第2款）所定之得
    撤銷緩刑宣告之原因，足認原緩刑之宣告難收其預期效果，
    而有執行刑罰之必要，爰依刑事訴訟法第476條規定，聲請
    撤銷緩刑之宣告等語。
二、按「受緩刑之宣告，而有下列情形之一者，撤銷其宣告：一
    、緩刑期內因故意犯他罪，而在緩刑期內受逾六月有期徒刑
    之宣告確定者。二、緩刑前因故意犯他罪，而在緩刑期內受
    逾六月有期徒刑之宣告確定者。」；又「受緩刑之宣告而有
    下列情形之一，足認原宣告之緩刑難收其預期效果，而有執
    行刑罰之必要者，得撤銷其宣告：一、緩刑前因故意犯他罪
    ，而在緩刑期內受六月以下有期徒刑、拘役或罰金之宣告確
    定者。二、緩刑期內因故意犯他罪，而在緩刑期內受六月以
    下有期徒刑、拘役或罰金之宣告確定者。三、緩刑期內因過
    失更犯罪，而在緩刑期內受有期徒刑之宣告確定者。四、違
    反第七十四條第二項第一款至第八款所定負擔情節重大者。
    」刑法第75條第1項、第75條之1第1項分別定有明文。考現
    行刑法第75條之1之增訂緣由，乃在於緩刑之撤銷，修正前
    刑法第75條第1項固已設有2款應撤銷緩刑之原因，至得撤銷
    緩刑之原因，則僅於保安處分章第93條第3項與撤銷假釋合
    併加以規定，體例上不相連貫，實用上亦欠彈性，爰參酌外
    國立法例增訂本條，而於第1項分設4款裁量撤銷之原因，又
    關於緩刑前或緩刑期間故意犯他罪，而在緩刑期內受6月以
    下之有期徒刑之宣告確定者，列為應撤銷緩刑之事由，因認
    過於嚴苛，而排除第75條應撤銷緩刑之事由，移列至得撤銷
    緩刑事由，俾使法官依被告再犯情節，而裁量是否撤銷先前
    緩刑之宣告；其次，如有前開事由，但判決宣告拘役、罰金
    時，可見行為人仍未見悔悟，有列為得撤銷緩刑之事由，以
    資彈性適用，爰於第1項第1款、第2款增訂之，再刑法第75
    條之1既採裁量撤銷主義，賦與法院撤銷與否之權限，特於
    第1項規定實質要件為「足認原宣告之緩刑難收其預期效果
    ，而有執行刑罰之必要」供作審認之標準，此觀刑法第75條
    之1之新增訂理由說明自明。準此，受刑人於緩刑期間因故
    意犯他罪，而在緩刑期內受6月以下之有期徒刑、拘役或罰
    金宣告確定者，既列為「得撤銷緩刑」之事由，且於有此事
    由時，刑法賦與法院撤銷與否之權限，並以上開足認原宣告
    之緩刑難收其預期效果，而有執行刑罰必要之實質要件，供
    作法院審認之標準，此與刑法第75條所定，若符合該條第1
    項各款情形之一者，毋須審酌其他要件，法院即應為緩刑宣
    告撤銷之情形有間，併予陳明。
三、經查:
（一）受刑人甲○○於92年至93年間，因違反臺灣地區與大陸地
      區人民關係條例案件，經本院以97年度訴字第244號判決
      ，判處有期徒刑1年2月，減刑為有期徒刑7月，緩刑3年，
      嗣於98年6月1日確定在案（下稱前案）。又受刑人於緩刑
      前之91年至92年間，因違反臺灣地區與大陸地區人民關係
      條例案件，再經本院於99年5月24日以99年度訴字第57號
      判決判處拘役50日，減刑為拘役25日確定（下稱後案）等
      情，有上揭兩案判決及臺灣高等法院被告前案紀錄表1份
      在卷可稽，足認受刑人確有於緩刑前故意犯罪，而在緩刑
      期內受拘役宣告確定之情事。
（二）查受刑人上開兩案固均係違反臺灣地區與大陸地區人民關
      係條例第79條第1項規定，而犯同條例第15條第1款之使大
      陸地區人民非法進入臺灣地區罪及刑法第216條、第214條
      之行使使公務員登載不實文書罪，然前案承審合議庭認被
      告（即本件受刑人）未曾因故意犯罪受有期徒刑以上刑之
      宣告，屬經濟及社會階層之弱勢，因迫於經濟上之窘境，
      生活不易，一時短於思慮，致罹刑章，犯後已經坦認犯行
      ，顯有悛悔之意，經此偵、審程序及罪刑之宣告，當知所
      警惕，信無再犯之虞，因認被告所宣告之刑以暫不執行為
      適當，而依刑法第74條第1項第1款之規定，諭知緩刑3年
      ，足見受刑人之惡性尚非重大，而本件受刑人雖於前案緩
      刑前犯同一性質之後案，然該案件乃是在宣告緩刑案件前
      所犯，並無所謂「再犯情節」可言，且後案承審法官另參
      酌受刑人目前患有左側大腦中風、華新氏良性腫瘤等疾病
      ，於98年2月11日經手術切除腫瘤，目前仍在持續追蹤治
      療中等情，而僅判處拘役50日，並減刑為拘役25日，是若
      逕將其緩刑宣告撤銷，顯過於嚴苛，而與上開立法意旨有
      違。況參以受刑人於前案判決宣告緩刑後，迄今並未另犯
      其他刑事案件，有臺灣高等法院被告前案紀錄表1份附卷
      可考，足認受刑人尚知悔悟，是尚難遽以其於上揭前案緩
      刑前犯相同罪名之罪，即認受刑人所受之上開緩刑宣告難
      收預期效果。此外，亦無其他事證堪認原宣告之緩刑難收
      矯治之效，難認本件有何刑法第75條之1第1項第1款所定
      應執行刑罰之必要，故聲請人首揭聲請於法尚有未合，自
      應予以駁回。
四、依刑事訴訟法第220條，裁定如主文。
中    華    民    國    99    年    10    月    14    日
                  刑事第一庭    法  官  陳鈺雯
以上正本證明與原本無異。
如不服本裁定，應於裁定送達後5日內向本院提出抗告狀（須附
繕本）。「切勿逕送上級法院」。
                                書記官  廖丁逸
中    華    民    國    99    年    10    月    14    日

司法院資訊處製作；財團法人民間司法改革基金會備份。
